【裁判字號】    98,訴,3247
【裁判日期】    981209
【裁判案由】    毒品危害防制條例
【裁判全文】
臺灣板橋地方法院刑事判決              98年度訴字第3247號
公  訴  人  臺灣板橋地方法院檢察署檢察官
被      告  甲○○
上列被告因毒品危害防制條例案件，經檢察官提起公訴（98年度
毒偵字第5286號），本院合議庭裁定改依簡式審判程序，判決如
下：
    主  文
甲○○施用第一級毒品，累犯，處有期徒刑拾月。
    事  實
一、甲○○前因前因施用毒品案件，經觀察、勒戒後，認無繼續
    施用毒品之傾向，業經臺灣高等法院於民國88年5 月20日以
    87年度上訴字第4275號為判決免刑確定。復於92年間因施用
    第一、二級毒品案件，經依臺灣板橋地方法院92年度毒聲字
    第3294號裁定送觀察、勒戒後，認有繼續施用毒品之傾向，
    復依同院以92年度毒聲字第3608號裁定令入戒治處所施以強
    制戒治，嗣因法律修正報結而於93年1 月9 日釋放出所，又
    因：(一)該次施用毒品之行為，經本院以92年度訴字第2582號
    判決分別判處有期徒刑8 月、3 月，應執行有期徒刑10月確
    定；(二)於86年間，非法販賣化學合成麻醉藥品案件，經本院
    以86年度訴字第1465號判決判處有期徒刑5 年2 月，經提起
    上訴，由臺灣高等法院以97年度上訴字第4275號判決判處有
    期徒刑5 年，嗣再經同法院以90年度上更一字第897 號判決
    改判處有期徒刑5 年2 月，最高法院以93年度台上字第4737
    號判決駁回上訴確定；(三)於93年間因竊盜案件，經本院以93
    年度簡字第2811號簡易判決判處有期徒刑5 月確定；(四)復於
    同年間因贓物案件，經本院以92年度簡字第3365號簡易判決
    判處有期徒刑4 月確定，於93年7 月24日執行完畢。前開(一)
    、(三)二案經減刑後，與前開(二)案之罪刑經本院定應執行刑5
    年5 月，於94年2 月27日入監服刑，嗣於97年10月29日因縮
    短刑期假釋出監，假釋期間並付保護管束，保護管束期滿日
    為99年6 月26日。
二、詎仍不知悔改，於前述觀察、勒戒執行完畢釋放後，5 年內
    再犯施用毒品之罪，經本院於92年間，以前揭判決判處有罪
    確定後，明知海洛因係屬毒品危害防制條例第2 條第2 項第
    1 款所定之第一級毒品，不得持有、施用，仍基於施用第一
    級毒品海洛因之犯意，於98年6 月17日某時許，在位於臺北
    縣新莊市之朋友住處內，以將香菸摻入毒品海洛因粉末，再
    點火吸食之方式，施用海洛因1 次。嗣於翌日9 時57分許，
    至臺灣板橋地方法院檢察署觀護人室接受採集其尿液送驗後
    ，檢驗結果呈嗎啡類陽性反應，而查悉上情。
三、案經臺灣板橋地方法院檢察署檢察官主動檢舉偵查起訴。
    理  由
一、被告甲○○所犯係死刑、無期徒刑、最輕本刑為3 年以上有
    期徒刑以外之罪，其於準備程序中就前揭被訴事實為有罪之
    陳述，經受命法官告知簡式審判程序之旨，並聽取其與公訴
    人之意見後，本院合議庭認為適宜由受命法官獨任進行簡式
    審判程序，爰依刑事訴訟法第273 條之1 第1 項規定，裁定
    由受命法官獨任進行簡式審判程序，合先敘明。
二、上揭事實，業據被告於審理時坦承不諱，且被告於臺灣板橋
    地方法院檢察署觀護人所採集之尿液，經送台灣尖端先進生
    技醫藥股份有限公司檢驗結果，確呈甲基安非他命陽性反應
    ，有該公司98年7 月2 日濫用藥物檢驗報告（檢體編號：00
    0000000 號）、臺灣板橋地方法院檢察署受保護管束人尿液
    檢體監管紀錄各1 紙在卷可稽。足徵被告之自白與事實相符
    ，堪以採信。是本案事證明確，被告施用第二級毒品甲基安
    非他命之犯行，洵堪認定。
三、按毒品危害防制條例前於92年7 月9 日修正公布，自93年1
    月9 日施行，觀之該條例第20條、第23條之立法理由，修正
    後毒品危害防制條例就施用毒品者，只於「初犯」及「5 年
    後再犯」二種情形，有其追訴條件之限制，即須於初犯經觀
    察、勒戒或強制戒治釋放後，5 年內均無施用毒品之行為，
    始能認其前所實施之觀察、勒戒或強制戒治已足遮斷毒癮，
    而得於5 年後再犯時，再予適用初犯之規定，重行觀察、勒
    戒等程序。倘5 年內已經再犯，被依法追訴處罰，縱其第3
    次（或第3 次以上）施用毒品之時間在初犯釋放5 年以後，
    即與「5 年後再犯」之情形有別，且因已於「5 年內再犯」
    ，顯見其再犯率甚高，原實施觀察、勒戒或強制戒治，已無
    法收其實效，而無5 年戒斷期之存在，自無再經觀察、勒戒
    及強制戒治之必要，應得逕行追訴處罰（最高法院95年5 月
    9 日95年度第7 次刑事庭會議決議參照）。經查：本件被告
    前因施用毒品案件，經觀察、勒戒後，認無繼續施用毒品之
    傾向，業經臺灣高等法院於88年5 月20日以87年度上訴字第
    4275號為判決免刑確定。復於92年間因施用第一、二級毒品
    案件，經依臺灣板橋地方法院92年度毒聲字第3294號裁定送
    觀察、勒戒後，認有繼續施用毒品之傾向，復依同院以92年
    度毒聲字第3608號裁定令入戒治處所施以強制戒治，嗣因法
    律修正報結而於93年1 月9 日釋放出所，該次施用毒品之行
    為並經本院以92年度訴字第2582號判決分別判處有期徒刑8
    月、3 月，應執行有期徒刑10月確定等情，有臺灣高等法院
    被告前案紀錄表1 份在卷可憑，是依上開說明，被告於前述
    觀察、勒戒執行完畢釋放後5 年內，再犯施用毒品罪，經本
    院於92年間判決有罪確定後，於假釋期間內復犯本件施用毒
    品之犯行，此次犯行距前揭觀察、勒戒執行完畢釋放後雖逾
    5 年，惟核與毒品危害防制條例第20條第3 項所定「5 年後
    再犯」之立法意旨不符，揆諸上開說明，仍應予追訴、處罰
    。
四、核被告所為係犯毒品危害防制條例第10條第1 項之施用第一
    級毒品海洛因罪。被告施用第一級毒品前持有第一級毒品之
    行為，本應論以持有之罪，惟持有毒品之低度行為應為其後
    施用毒品之高度行為所吸收，不另論罪。又被告有事實欄所
    載之前科紀錄，於93年7 月24日縮刑期滿執行完畢之情，有
    上開前案紀錄表1 份在卷可憑，其於刑之執行完畢後，5 年
    內故意再犯本件有期徒刑以上之罪，為累犯，應加重其刑。
    爰審酌被告無視毒品可能對自身及家庭所造成之戕害，及對
    社會治安形成之潛在危險，屢犯施用毒品之罪，足見其戒絕
    毒癮之意志不堅，本不宜寬貸，惟念其犯後坦承犯行，態度
    良好，及施用毒品乃戕害自身健康，尚未直接危害他人等一
    切情狀，量處如主文所示之刑。
據上論斷，應依刑事訴訟法第273 條之1 第1 項、第299 條第1
項前段，毒品危害防制條例第10條第1 項，刑法第11條前段、第
47條第1 項，判決如主文。
本案經檢察官陳旭華到庭執行職務。
中    華    民    國    98    年    12    月     9    日
                    刑事第十庭    法  官  鄭凱文
以上正本證明與原本無異。
如不服本判決應於收受本判決後10日內向本院提出上訴書狀，並
應敘述具體理由，如未敘述上訴理由者，應於上訴期間屆滿後20
日內補提理由書狀於本院（均須按他造當事人之人數附繕本）「
切勿逕送上級法院」。
                                  書記官  陳筱惠
中    華    民    國    98    年    12    月     9    日
附錄本案論罪法條：
毒品危害防制條例第10條：
施用第一級毒品者，處6 月以上5 年以下有期徒刑。
施用第二級毒品者，處3 年以下有期徒刑。


司法院資訊處製作；財團法人民間司法改革基金會備份。
